臺灣雲林地方法院刑事判決　　　　　　　 96年度易字第383號
公　訴　人　臺灣雲林地方法院檢察署檢察官
被　　　告　丁○○
上列被告因竊盜案件，經檢察官提起公訴（96年度偵字第157號）
，本院判決如下：
    主  文
丁○○共同竊盜，累犯，處有期徒刑壹年，減為有期徒刑陸月，
如易科罰金，以新臺幣壹仟元折算壹日。
    事  實
一、丁○○曾因贓物案件，經臺灣苗栗地方法院以93年度苗簡字
    第213 號判決判處有期徒刑6 月確定，於民國93年7 月1 日
    易科罰金執行完畢。丁○○係位在雲林縣西螺鎮○○○路77
    號「雄強資源回收場」之負責人，其於95年8 月21日前某日
    ，與某位姓名不詳、年紀約50、60歲左右之男子，就甲○○
    所管領架設在彰化縣溪州鄉菜公村濁水溪堤防旁之廢棄羊舍
    鐵架（下稱鐵架），議妥收購價格後，乃指示乙○○（原名
    陳嘉輝）、丙○○駕駛其所有之車牌號碼GS-8489 號自用小
    貨車，並攜帶切割器及乙炔鋼瓶等工具，於該日下午2 至3
    時許，前往上開廢棄羊舍，拆解鐵架，然於拆解過程中，甲○○對乙○○及丙○○表示未將鐵架賣與丁○○，故不同意
    丁○○拆解鐵架，甲○○並當場與丁○○電話聯絡，丁○○
    乃指示乙○○、丙○○停止拆解鐵架，先行返回「雄強資源
    回收場」。詎丁○○心有不甘，竟與乙○○、丙○○共同基
    於意圖為自己不法所有之犯意聯絡，由丁○○指示乙○○、
    丙○○於當日晚間，再次駕駛上開自用小貨車（上載切割器
    1 支、乙炔鋼瓶2 瓶），前往上開廢棄羊舍竊取當日下午已
    拆解完成之鐵架，得手後，乙○○、丙○○因考量丁○○無
    法即時支付其等拆解及載運鐵架之報酬，且其等俱缺錢花用
    ，乃另起私心，將已竊得總重980 公斤之鐵架，於同日晚間
    11時許，分兩次載往位在西螺鎮○○○路236 號之「新橋頭
    環保資源回收場」，並以每公斤新臺幣（下同）6.2 元價格
    ，販賣予不知情之李輝博，所得贓款6,076 元旋即花用殆盡
    。嗣因乙○○及丙○○於同日晚間11時35分許，再次駕車返
    回上開廢棄羊舍載運尚未變賣之鐵架時，為甲○○發現，旋
    報警處理，其後於翌日凌晨0 時10分許，在西螺鎮溪州大橋
    與光復東路口，始為警攔檢查獲，並扣得切割器1 支、乙炔
    鋼瓶2 瓶及甲○○所有之鐵架1 支。
二、案經彰化縣警察局北斗分局報告臺灣彰化地方法院檢察署檢
    察官偵查後呈請臺灣高等法院檢察署檢察長令轉臺灣雲林地
    方法院檢察署檢察官偵查起訴。
    理  由
一、被告以外之人於審判外之陳述雖不符刑事訴訟法第159 條之
    1 至之4 等4 條之規定，而經當事人於審判程序同意作為證
    據，法院審酌該言詞陳述或書面陳述作成時之情況，認為適
    當者，亦得為證據，刑事訴訟法第159 條之5 第1 項定有明
    文。其立法意旨在於傳聞證據未經當事人之反對詰問予以核
    實，原則上先予排除。惟若當事人已放棄反對詰問權，於審
    判程序中表明同意該等傳聞證據可作為證據，基於尊重當事
    人對傳聞證據之處分權，及證據資料愈豐富，愈有助於真實
    發見之理念，且強化言詞辯論主義，使訴訟程序得以順暢進
    行，上開傳聞證據亦均具有證據能力。經查，被告丁○○及
    檢察官就本院所引用卷內被告以外之人於審判外之陳述，於
    審判程序均同意作為證據，且本院審酌前開證據資料作成時
    之情況，均無不法之情事，且與待證事實具有關聯性，認為
    適宜作為本案之證據，故均有證據能力。
二、訊據被告丁○○固坦承其於95年8 月21日前某日，曾向姓名
    不詳成年男子，收購架設在彰化縣溪州鄉菜公村濁水溪堤防
    旁甲○○所管領之鐵架，並於95年8 月21日下午2 時至3 時
    許指示乙○○、丙○○駕駛其所有之GS-8489 號自用小貨車
    ，並攜帶切割器及乙炔鋼瓶等工具，前往拆解鐵架，然於拆
    解過程中，甲○○阻止乙○○、丙○○拆解鐵架，其乃指示
    乙○○、丙○○停止拆解，先行返回雄強資源回收場，及同
    日晚間有再將GS-8489 號自用小貨車借給乙○○、丙○○使
    用等情。惟矢口否認有為被訴之犯行，辯稱：當天下午拆鐵
    架被阻止後，我就沒有再叫乙○○、丙○○於當晚去載運鐵
    架，因為當天下午已被別人阻止拆解鐵架，如果我還指示乙○○、丙○○去偷鐵架，就很容易被警方循線查獲，我不會
    冒這個風險去偷鐵架。乙○○、丙○○向我借車，我不知道
    他們的用途為何。而且如果我有叫乙○○、丙○○去偷鐵架
    ，他們應該會將偷來的鐵架載回我的資源回收場，但是他們
    卻說因為我沒有錢所以才將鐵架載到其他資源回收場變賣，
    我經營一個資源回收場怎麼會連收購廢棄鐵架的錢都沒有？
    所以乙○○、丙○○的證詞並不可採。而且乙○○及丙○○
    將鐵架拿去其他資源回收場變賣，我一毛錢也沒有拿到，更
    證明我並未指示他們去偷鐵架云云。
二、經查：
  (一)被害人甲○○所管領之廢棄羊舍所拆解下來的鐵架，於95年
    8 月21日晚間確有遭本件同案被告乙○○、丙○○竊取，業
    經甲○○於警詢及本院審理時證述明確。而本件同案被告乙○○、丙○○對於95年8 月21日晚間其等有駕駛被告丁○○
    所有之GS-8489 號自用小貨車至彰化縣溪州鄉菜公村濁水溪
    堤防旁竊取鐵架之犯罪事實，均已坦白承認，並經本院判處
    徒刑確定，則同案被告乙○○、丙○○確有於本件案發當日
    晚間竊取被害人甲○○所管領之廢棄羊舍鐵架，已無疑義。
  (二)至於被告丁○○對同案被告乙○○及丙○○於95年8 月21日
    晚間竊取鐵架之行為是否有犯意聯絡，業經同案被告丙○○
    於96年10月9 日本院審理時以證人身分證稱：被告於95年8
    月21日前一、二天有帶我及乙○○到溪洲去看廢棄羊舍現場
    ，目的是為了要拆該廢棄羊舍的鐵架，說那些鐵拆一拆要算
    工錢給我們，後來於95年8 月21日下午被告丁○○就在雄強
    資源回收場內叫我與陳嘉輝去溪州拆鐵架，被告說他與地主
    談好了，麻煩我及陳嘉輝去拆，並將其所有之GS-8489 號自
    用小貨車及切割器1 支、乙炔鋼瓶2 瓶給我們使用，我們就
    去拆鐵架。後來在拆解鐵架時有人叫我們不要拆，我們告訴
    阻止我們拆鐵架的人說是被告叫我們來拆，後來那個人就與
    被告通電話，然後陳嘉輝也有在現場與被告講電話，被告叫
    我們先回雄強資源回收場，我們就離開現場回去雄強資源回
    收場了。後來當日就一直在雄強資源回收場內待到晚上，被
    告又叫我們去載運當日下午拆解完成的鐵架，我問被告要怎
    麼載，被告說開他的GS-8489 號自用小貨車去載，被告的意
    思就是叫我們把搬運回來的鐵架載到雄強資源回收場賣給他
    ，價錢如何算我們也不知道，當時我與陳嘉輝身上都沒有錢
    ，我就問被告說他身上有無錢，被告丁○○說他暫時沒有，
    他叫我們隔幾天再向他拿錢，所以我們才在未告知丁○○的
    情形下，逕將搬運的鐵架載到別的地方去賣等語。
  (三)同案被告乙○○於96年11月7 日本院審理時亦以證人身分證
    稱：案發當天下午我與丙○○去拆鐵架是被告丁○○叫我們
    去的，被告說看拆多少、賣多少錢，扣除他借我們車子及工
    具的成本，剩下的就給我們當工錢。後來下午在拆的時候，
    有被別人阻止，我們就回去了，並一直在雄強資源回收場內
    待到當日晚上，當天晚上我與丙○○又到溪洲廢棄羊舍現場
    ，是因為被告在雄強資源回收場內說看我們當日下午拆了多
    少，叫我們開他的車將已經拆好的那些鐵架載回來，所以才
    又開他的車去載，本來載回來的鐵架是要交給被告的，但是
    因為被告當時說他的資源回收場是跟別人合開，沒什麼資金
    ，要等另一個女生回來才會有錢，要過幾天再給我們工錢，
    而我們也正好缺錢，所以就未經被告丁○○同意，將鐵架載
    到別家去賣等語，而與證人丙○○之證述相符。
  (四)綜上，被害人甲○○於95年8 月21日下午有阻止同案被告乙○○、丙○○拆解鐵架，並與被告丁○○電話聯絡，被告丁○○乃叫同案被告乙○○、丙○○先行返回雄強資源回收場
    等情，為被告所不否認之事實，並與被害人甲○○於警詢、
    偵訊時之陳述相符，又與同案被告乙○○、丙○○於本院審
    理時之證述相符。則被告丁○○於同日晚上指使同案被告乙○○、丙○○搬運鐵架時，其等應均明知對該處之鐵架並無
    合法之管領、處分權，竟趁夜將鐵架搬離現場，即係基於竊
    盜之犯意聯絡無疑。
  (五)至被告丁○○雖以前詞置辯，惟查被告丁○○於警詢及臺灣
    彰化地方法院檢察署檢察官偵訊時先辯稱：我並未指使被告
    乙○○及丙○○前往拆解廢棄羊舍鐵架，是乙○○、丙○○
    說要借車子去載東西來賣給我，用來還債（彰化地檢署95年
    度偵字第7778號卷第19頁），後又辯稱「我只是借他們車子
    ，他們2 人是在當天中午來我的資源回收場跟我借我所有GS
    -8489 小貨車，他們說要去綁鋼筋用，說做完晚上就會把車
    子開回來還我。當晚11、12點，他們2 人開車來還我時，就
    有很多警察跟著回來。」云云（同上卷第64頁）。嗣於臺灣
    雲林地方法院檢察署檢察官偵訊時，見其前詞已不能自圓其
    說，始再改口辯稱：96年8 月21日白天，確曾叫乙○○、丙○○前往拆解廢棄羊舍鐵架，後來有位年輕人打電話給我，
    說價錢他們不滿意，他們要自己拆去賣，我就叫乙○○、丙○○停止拆鐵架離開等語，並另辯稱：96年8 月21日晚間，
    乙○○、丙○○向其商借車輛、切割器及乙炔鋼瓶時，未說
    明用途，又苟係其指使乙○○、丙○○竊取鐵架，怎可能任
    由其等將鐵架載往其他資源回收場販售云云（雲林地檢署96
    年度偵字第157 號卷第8 頁），是已見丁○○之辯詞前後不
    一。
  (六)反觀同案被告乙○○、丙○○等人均已於本院審理時明確結
    證稱是被告丁○○於95年8 月21日晚間指示其等去搬運當日
    下午已拆解好的鐵架，並因而借予其等車輛，本來所竊得之
    鐵架是要載回去給被告丁○○，以領取工錢，是因為被告丁○○當時欠缺資金，而其等又缺錢花用，所以才未經被告丁○○之同意將所竊得之鐵架賣與其他資源回收場等語，已見
    上述。而乙○○、丙○○之證詞已就被告丁○○之答辯內容
    ，為清楚之解釋，且未見其等之解釋有何互相矛盾或不合常
    情之處。又被告乙○○、丙○○既均已坦承犯行，而為對己
    不利之陳述，其證詞之可信性甚高，應無誣指被告丁○○之
    虞，故應以證人即同案被告乙○○、丙○○之證述較為可採
    。
  (七)另證人即雄強資源回收場會計己○○雖於96年10月9 日本院
    審理時到庭證稱：「（乙○○及丙○○有無跟我借GS-8489
    號車？）有」、「（我們有無叫乙○○及丙○○去拆羊舍的
    東西？）我沒有聽到」、「（羊舍的東西是因為我們價錢談
    不好時，就沒有再去拆了？）對」、「（我也沒有叫丙○○
    去拆？）沒有」、「（你剛說你們沒有借貨車給陳嘉輝及丙○○？）有借貨車」、「（他們跟誰講？）跟老闆說」、「
    （怎麼說？）我不知道，我知道他們跟老闆講一講，車子就
    開走了，我問老闆為何他們開車，老闆說他們來借車」、「
    （你到底是否知道他們借車目的為何？）借車目的是有載乙
    炔鋼瓶說要去切東西」、「（你剛不是說談不妥，無法去拆
    ？）後來價錢不合才又沒拆」等語，而為對被告丁○○有利
    之陳述。惟證人己○○亦證稱其於95年8 月21日下午5 點或
    5 點半下班，對照證人即同案被告乙○○及丙○○之證述，
    證人丙○○、乙○○分別稱是當日晚上7 點多天色暗了以後
    、當日約晚上9 點多，才開被告丁○○的車又去搬運已經拆
    好的鐵架（本院96年10月9 日審理筆錄第27頁、本院96 年
    11月7 日審理筆錄第20頁），其2 人所述當日晚間再去竊取
    鐵架之時間雖略有差異（參酌證人甲○○之證詞，其係於當
    日晚上10點多發現乙○○、丙○○在搬運鐵架，故以乙○○
    所證述之時間較為可採，丙○○所述之時間應為誤記），惟
    所述時間均係晚間，而在證人己○○下班以後，此時證人己○○既已下班而不在現場，當無法證明被告丁○○有無再叫
    乙○○、丙○○去搬運鐵架，故證人己○○所證之內容，應
    係針對當日下午乙○○、丙○○第一次駕駛被告丁○○所有
    之GS-8489 小貨車去拆解廢棄羊舍鐵架之事，而非本件被告
    被訴當日晚間指使同案被告乙○○、丙○○去竊取鐵架之事
    ，故證人己○○之證述尚不能作為有利於被告之證據。
  (八)此外，本件復有扣押筆錄1 份、贓物認領保管單1 紙、西螺
    新橋頭五金回收場資源回收基本資料記錄單1 紙及蒐證照片
    6 張附卷可稽。
  (九)綜上，本件被告丁○○確有於95年8 月21日晚間與同案被告
    乙○○、丙○○共同基於竊盜之犯意聯絡，由被告將GS-848
    9 小貨車借與乙○○、丙○○，指示乙○○、丙○○去竊取
    被害人甲○○所管領之廢棄羊舍鐵架之事證明確，被告之辯
    解為不可採，其犯行堪以認定，應依法論科。
三、論罪科刑
  (一)核被告丁○○所為，係犯刑法第320 條第1 項之竊盜罪。被
    告丁○○與同案被告乙○○、丙○○有犯意聯絡及行為分擔
    ，均為共同正犯。檢察官起訴雖認為被告係犯刑法第321 條
    第1 項第3 款之攜帶凶器加重竊盜罪，惟同案被告乙○○、
    丙○○於本院審理時均證稱95年8 月21日晚間其等僅有駕駛
    GS-8489 小貨車搬運當日下午已經拆解好的鐵架，並未再使
    用車上原本就已經裝載之切割器1 支、乙炔鋼瓶2 瓶等語（
    本院96年10月9 日審理筆錄第28頁、本院96年11月7 日審理
    筆錄第25頁），顯見同案被告乙○○、丙○○於搬鐵架上車
    時並未攜帶切割器在身上，而乙炔鋼瓶不但體積龐大且重量
    頗重，並不適合作為危害他人生命、身體安全之凶器使用，
    故本件應僅成立普通竊盜罪，檢察官起訴意旨容有未洽，惟
    基本社會事實相同，起訴法條應予變更，附此敘明。
  (二)被告曾因贓物案件，經臺灣苗栗地方法院以93年度苗簡字第
    213 號判決判處有期徒刑6 月確定，於民國93年7 月1 日易
    科罰金執行完畢，有臺灣高等法院被告前案紀錄表1 份在卷
    可查，其於前次徒刑易科罰金執行完畢後5 年內，又故意犯
    本件有期徒刑以上之罪，為累犯，應依刑法第47條第1 項加
    重其刑。
  (三)爰審酌被告正值壯年，不思以正當方式賺取金錢，竟竊取他
    人財物，行為誠屬不當，又為誘發本件共同竊盜犯意之肇始
    者，且於犯後一再飾詞狡辯，毫無悔意，以及竊得之鐵架數
    量達980 公斤，及被告之智識程度、家庭狀況等一切情狀，
    量處如主文所示之刑，以資儆懲。至扣案之切割器1 支及乙
    炔鋼瓶2 瓶雖係被告所有，惟並未用於本件犯罪之用，已如
    上述，爰不為沒收之宣告。另扣案之鐵架為被害人甲○○所
    有，且業經領回，故亦不為沒收之諭知。
  (四)按中華民國九十六年罪犯減刑條例業於民國96年7 月4 日公
    布制定，同年月16日施行，該條例第2 條第1 項規定：「犯
    罪在中華民國九十六年四月二十四日以前者，除本條例另有
    規定外，依下列規定減刑：一、死刑減為無期徒刑。二、無
    期徒刑減為有期徒刑二十年。三、有期徒刑、拘役或罰金，
    減其刑期或金額二分之一。」又按「犯最重本刑五年以下有
    期徒刑以下之刑之罪，依本條例規定減為六月以下有期徒刑
    、拘役者，應於為減刑裁判時，併諭知易科罰金折算之標準
    。」、「依本條例應減刑之罪，未經判決確定者，於裁判時
    ，減其宣告刑。依前項規定裁判時，應於判決主文同時諭知
    其宣告刑及減得之刑。」同條例第7 條、第9 條定有明文。
    查被告丁○○所犯本件之罪符合上開得以減刑之規定，又無
    同條例不得減刑之例外情形，爰就宣告刑減為二分之一，並
    諭知易科罰金之折算標準，如主文。
據上論斷，應依刑事訴訟法第299 條第1 項前段、第300 條，刑
法第320 條第1 項、第28條、第41條第1 項前段、第47條第1 項
，中華民國九十六年罪犯減刑條例第2 條第1 項第3 款、第7 條
、第9 條，判決如主文。
本案經檢察官戊○○到庭執行職務
中　　華　　民　　國　　96　　年　　11　　月　　21　　日
            刑事第一庭    審判長法  官  紀文勝
                                法  官  王雅苑
                                法  官  楊昱辰
以上正本證明與原本無異。
如不服本判決，應於判決收受後10日內，向本院提出上訴狀（須
附繕本）。
                                書記官  黃秋萍
中　　華　　民　　國　　96　　年　　11　　月　　21　　日
中華民國刑法第320條第1項
意圖為自己或第三人不法之所有，而竊取他人之動產者，為竊盜
罪，處 5 年以下有期徒刑、拘役或 5 百元以下罰金。
